【裁判字號】    97,上易,11
【裁判日期】    970331
【裁判案由】    背信
【裁判全文】
臺灣高等法院臺南分院刑事判決          97年度上易字第11號
上  訴  人  臺灣臺南地方法院檢察署檢察官
被      告  甲○○
選任辯護人  蔡進欽律師
            蘇正信律師
            蔡弘琳律師
上列上訴人因被告背信案件，不服臺灣臺南地方法院96年度易字
第1239號中華民國96年11月13日第一審判決（起訴案號：臺灣臺
南地方法院檢察署95年度偵緝字第448號），提起上訴，本院判
決如下：
    主  文
上訴駁回。
    事  實
一、甲○○與陳雪貞2人自民國79、80年間起，因房地產業景氣
    佳，遂多次出面邀集其他金主聯手投資多筆農地，以待時機
    成熟，居間將土地轉賣予建設公司以賺取利潤。其2人因均
    未具備自耕農身分，乃將坐落在臺南縣永康市○○○段123
    之3地號土地（面積10,510平方公尺，權利範圍10,000分之
    7,446，以下簡稱系爭土地），商議以金主施秀治之父施來
    興名義辦理登記，陳雪貞並介紹乙○○（應有部分為3,175.
    275分之160）、楊超民等人加入以籌集資金購買系爭土地。
    迨至86年3月6日，因甲○○已取得自耕農身分，系爭土地所
    有金主遂又協議將該土地信託登記在甲○○之名下，並於86
    年3月25日辦理信託登記完畢，同時並作成共有證明書（內
    容為議定由甲○○為所有共有人處理系爭土地之相關事務，
    惟約定處分系爭土地之方式應以多數決行之），再由陳雪貞
    統一將共有證明書轉交予該地金主乙○○等人。詎甲○○意
    圖為自己不法之利益，於86年11月15日，未經其他金主全數
    之同意，而違背其身為受託人之義務，將系爭土地提供作為
    鄉橋企業有限公司（代表人蔡鍾霖；以下簡稱鄉橋公司）及
    自己向臺灣土地銀行東臺南分行（以下簡稱土地銀行）辦理
    貸款新臺幣（下同）5千萬元之擔保，而設定最高限額抵押
    權6千萬元，致生損害於系爭土地共有人乙○○等人。
二、案經乙○○訴由台灣台南地方法院檢察署檢察官偵查起訴。
    理  由
一、訊據被告甲○○坦白承認上開犯罪事實，核與告訴人即證人
    乙○○指述之情節，證人蔡鐘興、陳麗玉分別於臺灣高等法
    院臺南分院92年度上易字第599號案件93年3月2日、93年4月
    13日審判期日證述之情節相符，並經證人陳雪貞於臺灣臺南
    地方法院90年度自字第395號案件91年7月1日審理時證述屬
    實，復有系爭土地之土地登記謄本、借據及申請書在卷足稽
    。綜上，被告之自白核與事實相符，應堪認定。
二、核被告甲○○所為，係犯刑法第342條第1項之背信罪。被告
    以1背信行為，同時侵害告訴人乙○○及其他共有人之權益
    ，為1行為觸犯數罪名，屬同種想像競合犯。
三、按行為後法律有變更者，適用行為時之法律。但行為後之法
    律有利於行為人者，適用最有利於行為人之法律，刑法第2
    條第1項定有明文。茲查：本件被告於犯罪時之刑法第41條
    第1項前段規定：「犯最重本刑為五年以下有期徒刑以下之
    刑之罪，而受六個月以下有期徒刑或拘役之宣告，因身體、
    教育、職業、家庭之關係或其他正當事由，執行顯有困難者
    ，得以一元以上三元以下折算一日，易科罰金。」。又被告
    行為時之易科罰金折算標準，修正前罰金罰鍰提高標準條例
    第2條前段（現已廢止）規定，就其原定數額提高為一百倍
    折算一日，則本件被告行為時之易科罰金折算標準，應以銀
    元三百元折算一日，經折算為新臺幣後，應以新臺幣九百元
    折算為一日。惟95年7月1日修正生效施行之刑法第41條第1
    項前段則規定：「犯最重本刑為五年以下有期徒刑以下之刑
    之罪，而受六個月以下有期徒刑或拘役之宣告者，得以新臺
    幣一千元、二千元或三千元折算一日，易科罰金。」。茲比
    較修正前後之易科罰金折算標準，以95年7月1日修正公佈施
    行前之規定，較有利於被告，本件應依刑法第2條第1項前段
    ，適用修正前刑法第41條第1項前段之規定，定其折算標準
    。
四、原審認被告犯罪事證明確，因予適用刑法第2條第1項前段、
    第342條第1項、第55條、(修正前)第41條第1項前段，廢止
    前罰金罰鍰提高標準條例第1條前段、第2條，現行法規所定
    貨幣單位折算臺幣條例第2條規定，並審酌被告犯罪之動機
    、目的、手段、與被害人之關係及犯罪後之態度等一切情狀
    ，量處被告有期徒刑1年，又因本件犯罪時間在96年4月24日
    前，合於中華民國96年罪犯減刑條例所定之減刑條件，並依
    該條例第2條第1項第3款之規定，減為有期徒刑6月，並諭知
    易科罰金之折算標準。本院經核，原判決認事用法均無不合
    ，量刑亦屬允當，檢察官據告訴人之請求提起上訴，以被告
    造成告訴人及其他共有人嚴重之損害，犯後未與告訴人和解
    ，指摘原判決量刑顯然過輕，為無理由，應予駁回。
本案經檢察官曾銘芳到庭執行職務。
中    華    民    國    97    年    3     月    31    日
                  刑事第二庭    審判長法  官  吳勇輝
                                      法  官  洪碧雀
                                      法  官  郭千黛
以上正本證明與原本無異。
不得上訴。
                                      書記官  尤乃玉
中    華    民    國    97    年    3     月    31    日
附錄:本判決論罪科刑法條全文
中華民國刑法第342條
（背信罪）
為他人處理事務，意圖為自己或第三人不法之利益，或損害本人
之利益，而為違背其任務之行為，致生損害於本人之財產或其他
利益者，處5年以下有期徒刑、拘役或科或併科1千元以下罰金。
前項之未遂犯罰之。


司法院資訊處製作；財團法人民間司法改革基金會備份。
